臺灣臺北地方法院交通事件裁定　　　　　　　　　　　　九十年度交聲更字第四號
　　原處分機關　台北市交通事件裁決所
　　異 議 人即
　　受 處分 人　甲○○
右列受處分人因違反道路交通管理處罰條例案件，對於臺北市交通事件裁決所中華民
國八十九年四月二十八日所為之處分（原處分案號：北市交裁車字第二二－九三一三
０八一五四號），聲明異議，經本院於八十九年十一月十七日以八十九年度交聲字第
二八七號裁定撤銷原處分機關之裁決後，原處分機關提起抗告，經台灣高等法院於八
十九年十二月二十日以八十九年度交抗字第三二二號撤銷原裁定，發回本院更為裁定
，本院裁定如左：
        主      文
異議駁回。
        理      由
一、本件原處分機關認受處分人即異議人甲○○，將其所有之車牌號ＣＭ─五一０七
    號自用小客車，於民國八十九年二月十七日上午八時四十五分許，停放在該台北
    市○○○路○路邊公有收費停車場，因未依規定於停車後之五日內繳費，經台北
    市停車管理處以受處分人有違反道路交通管理處罰條例第五十六條第一項第十款
    汽車駕駛人在道路收費停車處所停車，不依規定繳費規定之行為掣單舉發，嗣受
    處分人於舉發通知單上所載應到案日期前向原處分機關為申訴，經原處分機關請
    舉發單位即台北市停車管理處調查結果，仍認定受處分人有前述違規行為，原處
    分機關乃於八十九年四月二十八日以受處分人有違反前揭道路交通管理處罰條例
    第五十六條第一項第十款規定之行為，從輕裁處受處分人罰鍰新台幣六百元。
二、按汽車駕駛人停車時，有在道路收費停車處所停車，不依規定繳費者，處駕駛人
    新台幣六百元以上一千二百元以下罰鍰；道路交通管理處罰條例第五十六條第一
    項第十款定有明文。本件訊據受處分人聲明異議意旨雖略以：伊並未收到任何補
    費通知單，根本不知道要去補繳，且其從無逾期未繳停車費之紀錄，因認原處分
    係屬違誤云云，然查：
（一）本件受處分人上揭車輛確曾於右揭時間停車於舉發地點之事實，業據證人周正
      旺於本院審理時到庭結證甚詳，且有台北市停車管理處提出查獲違規停車事件
      檢舉單，及逾限未繳告發聯第0000000000號存根聯可稽，核其陳述
      之受處分人車號、車種及車色，均與受處分人所有之上揭車號車輛相符，亦經
      本院核對上揭車輛之車籍資料無訛，且為異議人到庭所不爭執，足認受處分人
      確有上揭停車於舉發地點之事實，應堪認定。
（二）次查，異議人雖異議陳稱：伊並未收到補費通知單等語，惟按，停車場法第十
      三條規定：「地方主管機關應於路邊停車場開放使用前，將設置地點、停車種
      類、收費時間、收費方式、費率及其他規定事項公告周知。變更及廢止時，亦
      同」；又「前條都市計畫停車場或路外公共停車場應於開放使用前，由負責人
      訂定管理規範，向地方主管機關報請核備，領得停車場登記證後，始得依法營
      業。前項管理規範，其有關營業時間及收費標準事項，如有變更，亦應報請地
      方主管機關核備」，同法第二十五條亦有明文。是台北市停車管理處或各地方
      停車主管機關，依停車場法第三十一條規定，訂定差別之停車費率，向公有（
      含路邊及公有路外公共停車場）收費停車場之使用人收費，其使用關係應認係
      公法上之營造物利用關係。又營造物之成立通常以設置機關所制定之法規為依
      據（即營造物規章），而營造物對外所生之法律關係，主要取決於利用規則，
      但重要性或普遍用於各個營造物者，亦可能由設置機關逕行制定，營造物利用
      規則必須符合其設立目的，在法規或習慣法所允許之範圍內規定其對外營運之
      細節，以及與利用者之權利義務關係，營造物利用關係究為公法關係或私法關
      係，在法律無明文規定之場合，其法律屬性實取決於其利用規則，甚至可經由
      修改營造物利用規則之方式，變更原有利用關係之性質（參照吳庚著，行政法
      理論與實用第一百七十三頁），是本件首應審究者，即係公有停車場與使用者
      間之營造物利用關係為何。
（二）按行政程序法第九十二條第二項後段規定「前項決定或措施之相對人雖非特定
      ，而依一般性特徵可得確定其範圍者，為一般處分，適用本法有關行政處分之
      規定。」，此所謂一般處分，乃行政處分之一種變體，介於行政處分與法規命
      令中間領域，乃指行政機關就公法上具體事件所為之決定或其他公權力措施，
      而對「可確定之多數相對人」或「物」為客體直接發生法律效果之單方行政行
      為，核與公有停車場與可得確定之多數使用者間，所發生之單方行政行為相同
      （僅單方面發生法律效果，與行政契約係雙方意思表示一致而生法律效果有別
      ），是公有停車場與使用者間之營造物利用關係，應屬一般處分無誤；再依行
      政程序法第一百條第二項之規定「一般處分之送達，得以公告或刊登政府公報
      或新聞紙代替之。」，是一般處分亦得以公告之方式代替送達。從而本件尚應
      調查者，即台北市停車管理處是否確實有將公有停車場之收費及管理內容，依
      法辦理公告，讓使用人因見公告上之內容，而均可得知其有依規定繳費、及主
      動查詢繳費金額之義務。
（三）經查，本件受處分人車輛所停放之台北市○○○路路邊公有收費停車場，該處
      係屬計時收費停車路段，收費牌示桿下方貼有補單「查詢電話」及「停車不繳
      費或停車逾時依法處罰」等字樣，且該處之停車收費告示牌亦公告有「停放之
      車輛，離去時如未見補費通知單，請於七日曆天內主動查詢繳費，未繳費者依
      道路交通管理處罰條例處罰」等內容乙節，業據證人周正旺到庭結證屬實，並
      有舉發地點之現場相片五張附卷足憑，而一般處分送達之方式，本得以公告代
      之，已如前述，是本件舉發路段之公有停車場所公告之停車繳費費率、收取方
      式及使用者之洽詢義務等一般處分之規定內容，應於公告時即生與送達同一之
      效力，而應認公有停車場之使用人均已知悉其有繳費及主動洽詢繳費之義務，
      則本件異議人異議陳稱：伊未收到補費通知單云云，縱屬真實，然其既有未依
      上開公告主動查詢補費之情形，亦為異議人所不否認，從而本件受處分人應確
      實有舉發機關所指之在道路收費停車處所停車，不依規定繳費之違規行為甚明
      ，是原處分機關依行為時道路交通管理處罰條例第五十六條第一項第十款之規
      定，於八十九年四月二十八日裁處受處分人罰鍰六百元，核無違誤，本件受處
      分人之異議為無理由，自應將其異議駁回。
三、據上論斷，應依道路交通案件處理辦法第十九條，裁定如主文。
中      華       民      國     九十一      年     十     月     八     日
                              臺灣臺北地方法院交通法庭
                                  法  官  吳  佳  薇
如不服本裁定，應於裁定送達後五日內向本院提出抗告狀。
右正本與原本無異。
                                  書記官  許  博  為
中      華       民      國     九十一      年     十     月     八    日
